臺灣宜蘭地方法院民事簡易判決
110年度羅簡字第106號
原      告  黃金煌  
被      告  賴宏欽  
上列當事人間請求損害賠償事件，原告提起刑事附帶民事訴訟，
經本院刑事庭裁定移送前來（109年度附民字第156號），本院於
中華民國110年10月18日言詞辯論終結，判決如下：
　　主　文
被告應給付原告新臺幣壹拾肆萬玖仟玖佰陸拾參元，及自民國一
百零九年十月二十七日起至清償日止，按週年利率百分之五計算
之利息。
訴訟費用由被告負擔。
本判決得假執行。
　　事實及理由
一、被告經合法通知，未於言詞辯論期日到場，又查無民事訴訟
    法第386條各款所列情形，爰依民事訴訟法第436條第2項、
    第385條第1項前段之規定，准原告之聲請，由其一造辯論而
    為判決。
二、原告起訴主張：被告明知將提款卡及密碼等資料提供予他人
    使用，常與財產犯罪密切相關，極易遭詐欺集團成員使用而
    利用為犯罪工具，詐欺集團可能藉其帳戶遂行詐欺取財而達
    收取贓款之目的，將有助於不法者從事詐欺取財等非法犯行
    之用，仍於民國109年3月間，因欲辦理貸款而與自稱速配貸
    理財專員之「陳奕翔」聯繫，經「陳奕翔」要求其提供金融
    機構帳戶之提款卡及密碼，其雖知悉「陳奕翔」所稱交付金
    融機構帳戶存摺、提款卡及密碼之理由，與一般貸款之正常
    程序不符，仍抱持如有機會可貸得款項即予嘗試，縱使其帳
    戶淪為詐騙之犯罪工具，只要不涉己身即可之心態，基於幫
    助詐欺不確定故意，於109年4月4日16時55分許，在宜蘭縣
    五結鄉之全家便利超商興盛店，將其申辦之合作金庫商業銀
    行帳號0000000000000號帳戶（下稱本案帳戶）之提款卡以
    店到店之方式寄出，再透過電話告知「陳奕翔」其提款卡密
    碼，容任「陳奕翔」所屬之詐欺集團成員使用本案帳戶以遂
    行詐欺犯罪。嗣該詐欺集團成員取得本案帳戶之提款卡及密
    碼後，即基於詐欺取財之犯意，撥打電話予伊，佯稱伊之前
    在「HERBUY」網站購物後，該網站將商品數量登記錯誤，又
    訛稱因金管會需確認基本資料及信用額度有無問題云云，致
    伊陷於錯誤，遂依該詐欺集團成員指示，於109年4月8日20
    時許、20時33分許、20時35分許，分別匯款新臺幣（下同）
    49,987元、49,987元、49,989元，總計149,963元至本案帳
    戶，造成伊受有損害，爰依侵權行為之法律關係提起本件訴
    訟，並聲明被告應給付原告上開金額，及自起訴狀繕本送達
    翌日起至清償日止，按週年利率百分之5計算之利息。。
三、被告經本院合法通知，未於言詞辯論期日到場，亦未提出書
    狀為任何聲明及陳述。
四、得心證之理由：
(一)經查，被告確有於前揭時、地將本案帳戶提款卡依「陳奕翔
    」之指示寄送予「陳奕翔」，再透過電話告知「陳奕翔」其
    提款卡密碼等事實，業據被告於本院109年度易字510號刑事
    案件審理中坦承不諱，並有被告之全家超商寄件繳費明細、
    被告與「陳奕翔」之LINE對話紀錄、本案帳戶資料等在卷可
    稽（見本院109年度易字510號刑事案卷第49-52頁、臺灣宜
    蘭地方檢察署109年度偵字第3355號卷第35至39頁、宜蘭縣
    政府警察局羅東分局警羅偵字第0000000000號卷第9頁）；
    而詐欺集團成員嗣對原告進行詐騙，使原告陷於錯誤，於10
    9年4月8日20時許、20時33分許、20時35分許，分別匯款49,
    987元、49,987元、49,989元至被告名下本案帳戶等情，亦
    有原告網路轉帳交易之手機翻拍畫面、合作金庫商業銀行北
    羅東分行110年1月7日合金北羅東字第0000000000號函暨所
    附本案帳戶歷史交易明細在卷可佐（宜蘭縣政府警察局羅東
    分局警羅偵字第0000000000號卷第13至14頁、本院109年度
    易字510號刑事案卷第125-127頁）；而被告經本院合法通知
    後，既未於言詞辯論期日到場爭執，復未提出書狀答辯以供
    本院斟酌，依民事訴訟法第280條第3項、第1項之規定，對
    原告主張之事實已生自認之效力，本院復綜合審酌原告所提
    前揭證據，堪認原告之主張為真實。
(二)按「因故意或過失，不法侵害他人之權利者，負損害賠償責
    任。故意以背於善良風俗之方法，加損害於他人者，亦同。
    」「數人共同不法侵害他人之權利者，連帶負損害賠償責任
    ；不能知其中孰為加害人者，亦同。造意人或幫助人，視為
    共同行為人。」民法第184條第1項、第185條分別定有明文
    。又按民事上之共同侵權行為與刑事上之共同正犯，其構成
    要件並不完全相同，共同侵權行為人間不以有意思聯絡為必
    要，若行為關連共同，亦足成立共同侵權行為。又民法第18
    5條第2項所謂視為共同行為人之幫助人，係指以積極的或消
    極的行為，對實施侵權行為人予以助力，促成其侵權行為之
    實施者而言（最高法院101年度台抗字第493號民事裁定意旨
    同此見解）。本件被告以幫助詐欺取財之犯意，將其所有本
    案帳戶提款卡提供予真實姓名年籍不詳之「陳奕翔」並告知
    提款密碼，供「陳奕翔」所屬詐欺集團做為詐取原告財物之
    用，致原告因受騙陷於錯誤，而分別匯款49,987元、49,987
    元、49,989元，總計149,963元至被告提供之本案帳戶內而
    受有損害，堪認被告確有幫助該詐騙集團詐取原告財物之共
    同侵權行為事實，且被告之行為與原告所受損害間亦有相當
    因果關係，故被告對原告所受之損害，自應與該詐騙集團成
    員共同負侵權行為連帶損害賠償責任。從而，原告依侵權行
    為損害賠償之法律關係，請求被告賠償其所受損害149,963
    元，即屬有據。
(三)末按「給付無確定期限者，債務人於債權人得請求給付時，
    經其催告而未為給付，自受催告時起，負遲延責任。其經債
    權人起訴而送達訴狀，或依督促程序送達支付命令，或為其
    他相類之行為者，與催告有同一之效力。」「遲延之債務，
    以支付金錢為標的者，債權人得請求依法定利率計算之遲延
    利息。」「應付利息之債務，其利率未經約定，亦無法律可
    據者，週年利率為百分之5。」民法第229條第2項、第233條
    第1項前段、第203條分別定有明文。原告對被告之損害賠償
    請求權，為未定給付期限之金錢債權，揆諸前揭說明，原告
    請求被告給付自刑事附帶民事訴訟起訴狀繕本送達被告翌日
    即109年10月27日（見本院附民字卷第17頁）起之法定遲延
    利息，亦有理由。　　　
五、從而，原告依侵權行為損害賠償之法律關係，請求被告給付
    149,963元及自刑事附帶民事訴訟起訴狀繕本送達翌日即109
     年10月27日起至清償日止，按週年利率5%計算之利息，為
    有理由，應予准許。
六、本件係因訴訟標的金額未逾500,000元，適用簡易程序所為
    被告敗訴之判決，依民事訴訟法第389條第1項第3款，應依
    職權宣告假執行。
七、訴訟費用負擔之依據：民事訴訟法第78條。
中　　華　　民　　國　　110 　年　　11　　月　　15　　日
    　　　　　　　臺灣宜蘭地方法院羅東簡易庭
　　　　　　　　　            法　官  張文愷
以上正本係照原本作成。
如對本判決上訴，須於判決送達後二十日內向本院提出上訴狀，
同時表明上訴理由；如已於本判決宣示後送達前提起上訴者，應
於判決送達後十日內補具上訴理由（均須按他造當事人之人數附
繕本）。
如委任律師提起上訴者，應一併繳納上訴審裁判費。
中　　華　　民　　國　　110 　年　　11　　月　　15　　日
                              書記官  林恬安